臺灣板橋地方法院民事裁定　　　　　　　93年度聲字第2671號
聲　請　人
即　債權人　甲○○
相　對　人
即　債務人　丙○○
　　　　　　丁○○
　　　　　　戊○○原姓名：徐.
　　　　　　乙○○
上列聲請人聲請發還擔保金事件，本院裁定如下：
    主  文
聲請人關於為相對人乙○○、丁○○於本院八十五年度存字第三
四七三號擔保提存事件所提存之擔保金新臺幣參佰參拾參萬參仟
元准許發還。
聲請人關於為相對人乙○○於本院八十九年度存字第二四四八號
擔保提存事件所提存之擔保物臺灣銀行可轉讓定期存單面額新臺
幣壹佰萬元券參張（號碼：Ｃ○一五七四○Ａ、Ｃ○一五七四一
Ａ、Ｃ○一五七四二Ａ）及現金新臺幣參拾肆萬元，合計新臺幣
參佰參拾肆萬元准予發還。
聲請人其餘聲請駁回。
聲請程序費用由相對人乙○○、丁○○負擔。
    理  由
一、按訴訟終結後，供擔保人證明已定20日以上之期間，催告受
    擔保利益人行使權利而未行使者，或法院依供擔保利益人之
    聲請，通知受擔保利益人於一定期間內行使權利並向法院為
    行使權利之證明而未證明者，法院應依供擔保人之聲請，以
    裁定命返還其提存物或保證書，民事訴訟法第104條第1項第
    3款定有明文，依同法第106條之規定，於其他依法令供訴訟
    上之擔保者，亦準用之。
二、本件聲請意旨略以：聲請人前以相對人共同蓄意損害聲請人
    之債權為由，前後二次向本院對相對人之財產聲請假扣押，
    經本院分別以85年度裁全宿字第3781號、86年度裁全新字第
    2674號（聲請狀誤載為89年度裁全新字第2674號）民事裁定
    准許假扣押，聲請人乃依前開假扣押裁定，分別以85年度存
    字第3473號及86年度存字第2360號辦理提存，並就相對人乙○○、丁○○之財產予以假扣押執行在案，嗣聲請人就本院
    86年度存字第2360號之提存物聲請變換，改以本院89年度24
    48號提供擔保物在案。茲因兩造間前開假扣押之本案訴訟，
    業經最高法院以92年度臺上字第286 號裁定駁回聲請人上訴
    而告確定，聲請人並依法定20日以上期間催告相對人行使權
    利而其未為行使，爰依法聲請返還前開提存物等語；並提出
    本院85年度裁全宿字第3781號民事裁定、86年度裁全新字第
    2674號民事裁定、85年度存字第3473號提存書、89年度存字
    第2448號提存書、89年度聲字第91號民事裁定、85年11月5
    日85年度民執宿字第2621號函、87年8月6日86年度民執新字
    第1781號函、87年9月1日86年度民執新字第1781號函、86年
    度重訴字第24號民事判決、臺灣高等法院89年度重上字第14
    9號民事判決、91年度重上更(一)字第171號民事判決、最高法
    院92年度臺上字第2806號民事裁定、本院93年度聲字第894
    號民事裁定暨送達公告刊登報紙黏貼單等影本各1 件、存證
    信函影本1份暨回執原本3份為證。
三、經查聲請人聲請本院分別於民國85年10月15日、86年8 月19
    日以85年度裁全宿字第3781號、86年度裁全新字第2674號民
    事裁定准予假扣押，聲請人分別提供擔保物於本院85年度存
    字第3473號、86年度存字第2360號後，聲請人並分別據以聲
    請本院以85年度執全字第2621號假扣押執行程序對相對人乙○○、丁○○之財產予以假扣押，以86年度執全字第1781號
    假扣押執行程序對相對人乙○○之財產予以假扣押在案，嗣
    聲請人就86年度存字第2360號之提存物聲請變換，改以本院
    89年度存字第2448號提存擔保物；而聲請人對相對人提起之
    本案訴訟，業經本院86年度重訴字第24號、臺灣高等法院89
    年度重上字第149 號、最高法院91年度臺上字第2312號、臺
    灣高等法院91年度重上更(一)字第171 號、最高法院92年度臺
    上字第2806號判決確定等情，其證據業如前述，復經本院依
    職權調取本院85年度裁全字第3781號暨85年度執全字第2621
    號假扣押程序暨執行卷宗、86年度裁全字第2674號暨86年度
    1781號假扣押程序暨執行卷宗、85年度存字第3473號擔保提
    存卷宗、89年度存字第2448號擔保提存卷宗核閱屬實，即已
    符合民事訴訟法第104 條第1項第3款所定之「訴訟終結」情
    形。聲請人並已於93年3 月30日定20日以上期間以存證信函
    催告相對人乙○○、丁○○行使權利，惟相對人乙○○、丁○○於收受後迄未行使權利，復有存證信函影本及其回執原
    本各1份、本院民事紀錄科查詢表4份附卷可證，揆諸前揭法
    條之規定，聲請人就其為相對人乙○○、丁○○部分之聲請
    即有理由，應予准許。
四、至聲請人並未對相對人丙○○、戊○○（原姓名：徐智枰）
    之財產聲請本院實施假扣押執行程序，即撤回對丙○○、戊○○（原姓名：徐智枰）之假扣押執行聲請，復經本院執行
    處發給實施假扣押程序前撤回證明書，本得依修正前民事訴
    訟法第104條第3項之規定，逕向本院提存所聲請發還提存金
    ，毋庸裁定，惟修正前民事訴訟法第104條第3項之規定，業
    經92年2月6日總統公布刪除，92年9月1日起施行，其刪除理
    由係以此情形是否得逕行聲請提存所發還擔保金，屬提存範
    疇，然提存法並未增訂此情形是否得逕行聲請提存所發還擔
    保金，乃為法律所未規定之事項。提存所是否得逕行發還提
    存物，應由提存所自行審酌，本院無從置喙，是聲請人此部
    分即相對人丙○○、戊○○（原姓名：徐智枰）部分之請求
    應予駁回。
五、依民事訴訟法第95條、第79條但書，裁定如主文。
中　　華　　民　　國　　94　　年　　3 　　月　　18　　日
                  民事第二庭    法　官　古秋菊
以上正本證明與原本無異。
如對本裁定抗告，須於裁定送達後10日內向本院提出抗告狀，並
應繳納抗告裁判費新臺幣1,000元。
中　　華　　民　　國　　94　　年　　3 　　月　　18　　日
                                書記官　王政煌
